臺灣高雄地方法院刑事判決
                                      110年度訴字第242號
公  訴  人  臺灣高雄地方檢察署檢察官
被      告  夏聲耀



指定辯護人  本院公設辯護人黃文德
上列被告因違反槍砲彈藥刀械管制條例案件，經檢察官提起公訴
（109年度偵字第20264號），本院判決如下：
    主  文
夏聲耀犯非法持有非制式手槍罪，處有期徒刑伍年貳月，併科罰
金新臺幣肆萬元，罰金如易服勞役，以新臺幣壹仟元折算壹日；
扣案之非制式手槍壹支（槍枝管制編號○○○○○○○○○○號
，含彈匣壹個）及子彈壹顆均沒收。
    犯罪事實
一、夏聲耀明知非制式手槍及具殺傷力之子彈，均係槍砲彈藥刀
    械管制條例所列管之物品，未經中央主管機關許可，不得非
    法持有，竟未經許可，基於持有非制式手槍及具殺傷力子彈
    之犯意，於民國109年2、3月間某日，以新臺幣（下同）17,
    000元之代價，在高雄市○○區○○路000號「鳳頂高爾夫練習場
    」附近，向姓名年籍不詳之人購得具有殺傷力之非制式手槍
    1枝（槍枝管制編號0000000000號，含彈匣1個）及具殺傷力
    之制式子彈2顆（另有不具殺傷力之非制式子彈2顆）而持有
    之。嗣於109年10月4日晚間8時20分許，在高雄市○○區○○街0
    0巷00號前為警查獲，並扣得上開槍枝與子彈，而悉上情。
二、案經高雄市政府警察局鳳山分局報告臺灣高雄地方檢察署檢
    察官偵查起訴。
    理  由
壹、程序部分
　　按被告以外之人於審判外之陳述，雖不符合刑事訴訟法第15
    9條之1至第159條之4之規定，但經當事人於審判程序同意作
    為證據，法院審酌該言詞陳述或書面陳述作成時之情況，認
    為適當者，亦得為證據。當事人、代理人或辯護人於法院調
    查證據時，知有第159條第1項不得為證據之情形，而未於言
    詞辯論終結前聲明異議者，視為有前項之同意，刑事訴訟法
    第159條第1項及第159條之5分別定有明文。查本判決所引用
    具傳聞性質之言詞或書面證據，被告夏聲耀及辯護人均表示
    同意其等作為本案證據之證據能力（見本院卷第34頁），於
    辯論終結前亦未對該等證據之證據能力聲明異議，本院復審
    酌前揭陳述作成時之情況，並無違法取證之瑕疵，亦認以之
    作為證據為適當，是本案有關被告以外之人於審判外之言詞
    或書面陳述等供述證據，依上開法條意旨，自均得採為認定
    事實之依據。至於卷內所存經本院引用為證據之非供述證據
    ，與本件待證事實間均具有關連性，且無證據證明係公務員
    違背法定程序所取得，是依刑事訴訟法第158條之4反面解釋
    ，自有證據能力。
貳、實體部分
一、上開犯罪事實，業據被告於偵查及本院審理中坦承在卷（見
    警卷第6-10頁、偵卷第15-17頁、本院卷第33頁、第160頁、
    第171頁、第199頁、第223頁），核與證人許家誠、李安濠
    於審理中之證述情節大致相符（見本院卷第201-207頁、第2
    08-211頁），並有高雄市政府警察局鳳山分局扣押筆錄、扣
    押物品目錄表、扣押物品收據（見警卷第23-29頁）、扣押
    物品照片（見警卷第39-41頁）、槍枝初步檢視報告表及照
    片（見警卷第43-48頁）、刑事案件證物採驗紀錄表（見警
    卷第49頁）、高雄市政府警察局鳳山分局證物處理報告（見
    偵卷第55-58頁）、內政部警政署刑事警察局109年12月30日
    刑鑑字第1098016825號鑑定書（見偵卷第69-74頁）、鳳頂
    高爾夫練習場之GOOGLE地圖資料（見本院卷第27-28頁）、
    高雄市政府警察局鳳山分局110年5月17日高市警鳳分偵字第
    11072091300號函及該函所附員警職務報告（見院卷第53-57
    頁）等件在卷可佐。
二、又扣案槍枝1支經送鑑定後，認係非制式手槍，由仿手槍外
    型製造之槍枝，組裝已貫通之金屬槍管而成，擊發功能正常
    ，可供擊發子彈使用，認具殺傷力；扣案子彈2顆，研判係
    口徑9x19mm制式子彈，採樣1顆試射可擊發，認具殺傷力等
    情，亦有上述內政部警政署刑事警察局鑑定書1份、鑑定影
    像照片11張、槍彈鑑定方法說明1份（見偵卷第69-74頁）在
    卷足憑。
三、綜上所述，被告前揭任意性自白核與事實相符，堪採為認定
    犯罪事實之憑據。從而本案事證明確，被告上開犯行堪予認
    定，應依法論科。
參、論罪科刑及沒收
一、槍砲彈藥刀械管制條例第4條第1項第1款、第7條第1項、第8
    條第1項、第4項於109年6月10日修正公布，並自109年6月12
    日起生效。修正前第4條第1項第1款規定：「槍砲：指火砲…
    及其他可發射金屬或子彈具有殺傷力之各式槍砲。」修正後
    則規定：「槍砲：指制式或非制式火砲…及其他可發射金屬
    或子彈具有殺傷力之各式槍砲。」第7條第1項、第8條第1項
    亦配合增列「制式或非制式」文字，第8條第4項則酌作文字
    修正，統一「槍砲」用詞。則依修正後之條文用語及立法意
    旨，新法施行後，行為人倘經認定持有槍砲彈藥刀械管制條
    例第7條第1項所列具殺傷力之特定類型槍枝，不論是制式或
    非制式槍枝，均適用第7條第4項規定。再被告自109年2、3
    月間某日起至109年10月4日為警查獲時止，非法持有非制式
    槍枝之行為，屬繼續犯性質之實質上一罪，於其持有行為終
    止前，犯罪行為仍在繼續實施中，其間法律縱有變更，但其
    行為既繼續實施至新法施行以後，自無行為後法律變更，應
    無新舊法比較之問題，而應適用其行為終止時之現行槍砲彈
    藥刀械管制條例論處（最高法院102年度台上字第1305號刑
    事判決意旨參照）。
二、是核被告所為，係犯槍砲彈藥刀械管制條例第7條第4項之非
    法持有非制式手槍罪及同條例第12條第4項之非法持有子彈
    罪。被告非法持有具殺傷力子彈2顆部分，其侵害法益及客
    體均相同，為實質上一罪。被告以一行為同時觸犯前揭罪名
    ，屬想像競合犯，應依刑法第55條前段規定，從一重依槍砲
    彈藥刀械管制條例第7條第4項之非法持有非制式手槍罪處斷
    。公訴意旨認被告持槍部分係犯槍砲彈藥刀械管制條例第8
    條第4項之罪，尚有未合，惟因起訴之基礎社會事實同一，
    且經本院當庭告知被告所涉犯之上開罪名（見本院卷第198
    頁），無礙於被告防禦權之行使，依刑事訴訟法第300條變
    更起訴法條審理之。
三、刑之加重減輕
（一）累犯部分
　　　被告前因不能安全駕駛、妨害自由、傷害等案件，分別經
      本院以102年度交簡字第4906號判決判處有期徒刑2月、以
      103年度審訴字第1694號判決判處有期徒刑8月、8月確定
      ，上開3罪嗣經本院以104年度聲字第165號裁定應執行有
      期徒刑1年3月確定（下稱甲案）。甲案嗣與另案接續執行
      並合併計算假釋期間，甲案已於被告假釋出監前（即108
      年3月4日）之105年3月31日執行完畢，參最高法院103年
      度第1次刑事庭會議決議要旨，縱被告之假釋後經撤銷而
      須執行殘刑，仍不影響甲案已執行完畢之效力。被告於甲
      案徒刑執行完畢後，5年內因故意而再犯本件有期徒刑以
      上之罪，為累犯。而本件並無應處最低法定刑，又無刑法
      第59條規定得減輕之情形，且適用累犯加重規定時，亦無
      超過其所應負擔罪責之情事，參司法院大法官釋字第775
      號解釋意旨，爰依刑法第47條第1項之規定加重其刑。
（二）被告本案無自首之適用
　　　按犯本條例之罪自首，並報繳其持有之全部槍砲、彈藥、
      刀械者，減輕或免除其刑，槍砲彈藥刀械管制條例第18條
      第1項前段定有明文；依特別法優先於普通法原則，上開
      規定應優先於刑法第62條之適用。被告雖辯稱：我覺得這
      件我有符合自首，因為警察原本不知道我的包包裡有什麼
      東西等語；辯護人亦為被告辯護稱：本件係因被告未戴安
      全帽交通違規而遭警攔查，此前員警並無任何情資認被告
      持有槍枝，且被告是在被員警追捕之過程中主動向員警告
      知其包包內有槍彈並交給員警，應符合槍砲彈藥刀械管制
      條例18第1項自首之規定等語。然查：
   1、經本院函詢高雄市政府警察局鳳山分局關於本案查獲經過
      ，該局過埤派出所函復略以：本所員警擔服109年10月4日
      20-22時巡邏勤務時，於20時20分在高雄市鳳山區鳳南路
      與南榮路口發現被告未戴安全帽騎乘普通重型機車，遂上
      前攔停，並請被告出示身分證件及車箱中的行車執照供員
      警查證，員警核對被告身分時發現被告為毒品治安顧慮人
      口，又目視到被告機車置物箱中有多個分裝袋、疑似安非
      他命玻璃球1個後，被告立即閃躲並逃跑，後員警在高雄
      市鳳山區南江街41巷21號前制止被告，此時警方目視到被
      告隨身攜帶、未將拉鍊拉上的背包中疑似有改造手槍，警
      方立即詢問夏嫌為何要如此，被告則向員警坦承因隨身攜
      帶的背包中有攜帶手槍、子彈等情，有高雄市政府警察局
      鳳山分局110年5月17日高市警鳳分偵字第11072091300號
      函及職務報告在卷可參（見本院卷第53-56頁）。
   2、另經證人即查獲本案之員警許家誠於本院審理時證稱：查
      獲本案當天我們巡經鳳南路附近的路口，看到被告沒戴安
      全帽，就基於交通稽查將被告攔停，並請被告出示相關證
      件供警方查證，被告打開車箱時，我們有看到玻璃球、疑
      似毒品器具及多包殘渣袋，我們查完身分發現被告是毒品
      人口，就進一步詢問被告有無施用，被告蠻緊張的，經過
      我們再三詢問被告也沒有回答有無施用任何毒品，而是拿
      起掛在機車前的手提包就跑，我們不知道被告為什麼要跑
      ，懷疑被告有其他犯罪，就追上去要制止被告，被告的手
      提包在拉扯的過程中就打開，後來因為被告跌倒，手提包
      掉在旁邊，我就目視到被告包包內手槍的握把跑出來。我
      看到槍的時候距離槍不到1公尺，因為我們員警每個月會
      打靶，當時依我的專業知識判斷是1把槍，跟玩具槍不一
      樣。我問被告為什麼這麼緊張，被告表示是因為包包內的
      槍枝。因為當下被告有毒品和槍枝的部分，我不知道先問
      哪一個，就沒有直接問被告為何有槍；而因為槍枝認證需
      要經過刑事警察局，在沒有認證的狀況下，我都是以疑似
      狀況來述說查緝物品，所以才會在職務報告上記載「疑似
      」。當下我們只是很簡單的交通稽查，密錄器沒有開啟等
      語（見本院卷第201-206頁、第212頁）。
   3、證人即查獲本案時亦同時在場之員警李安濠於審理時證稱
      ：案發當時我和許家誠在巡邏，行經高雄市鳳山區南江街
      路口，看到被告沒有戴安全帽，就對被告做盤查，被告打
      開車箱時就看到有玻璃球跟分裝袋，欲進一步詳細問被告
      相關情況時，被告就抓著機車龍頭掛鉤的包包徒步跑走，
      到南江街41巷，我們制止被告離去，肢體拉扯過程中看到
      被告的包包開口沒有關起來，裡面有疑似槍枝的東西，我
      是看到握把就知道是槍，我們詢問被告為什麼盤查到一半
      就離開，被告就坦承說有帶手槍，當時我們沒有用密錄器
      等語（見本院卷第208-210頁）。
   4、關於本案查獲經過，證人許家誠及李安濠2人之證述情節
      互核相符，且其等均證稱因被告裝有槍枝之包包未關，本
      案係員警先目視到被告包包內之槍枝後詢問被告，被告始
      坦承其持有槍枝犯行。而被告於本院審理中另陳稱：我和
      證人許家誠之前不認識等語（見本院卷第211頁）；證人
      許家誠及李安濠2人身為偶然查獲被告之員警，前與被告
      並無嫌隙，且被告既已坦承持有槍枝犯行，其等實無甘冒
      偽證重罪風險而刻意勾串、設詞而為故意不利於被告陳述
      之理，故其等證詞堪以採信。且證人許家誠已敘明其在職
      務報告中使用「疑似」用語之原因，證人許家誠及李安濠
      於審理中證述本案查獲情節與職務報告亦無出入，況被告
      警詢時員警之詢問問題已標明「你則向警方坦承因背包中
      （未將拉鍊拉上）有攜帶手槍」（見警卷第7頁），是辯
      護人辯稱：證人許家誠及李安濠證述與職務報告、被告警
      詢筆錄有相當出入，依職務報告和被告警詢可以認定被告
      有自首等語，洵不足採。從而，本案既是員警先目視到被
      告持有之槍後，被告始坦承犯行，非屬被告在犯罪未發覺
      前即向有偵查犯罪權限之機關或人員申告犯罪事實，核與
      刑法自首要件不符，故無槍砲彈藥刀械管制條例第18條第
      1項前段之適用。
（三）被告本案無槍砲彈藥刀械管制條例第18條第4項之適用
　　　經本院函詢高雄市政府警察局鳳山分局，該局函覆略以：
      被告於偵辦中稱槍枝係向其友人「楊鎔竹」購買，警方遂
      針對被告所供述槍枝來源向臺灣高雄地方法院申請搜索票
      ，於109年12月14日至「楊鎔竹」住處執行搜索，惟現場
      查無不法情事，「楊鎔竹」稱無販售槍枝予他人等語，亦
      有上揭高雄市政府警察局鳳山分局110年5月17日高市警鳳
      分偵字第11072091300號函及職務報告在卷可參（見本院
      卷第53-57頁）。而槍砲彈藥刀械管制條例第18條第4項前
      段係以「於偵查或審判中自白，並供述全部槍砲、彈藥、
      刀械之來源及去向，因而查獲或因而防止重大危害治安事
      件之發生」為要件，被告雖已自白並供述其槍砲、彈藥、
      刀械之來源及去向，但偵查機關並未因而查獲或因而防止
      重大危害治安事件之發生者，尚難遽依上述規定減輕或免
      除其刑，附此敘明。
四、爰以行為人之責任為基礎，審酌被告無視我國槍枝及子彈管
    制政策，非法持有非制式手槍1支及具殺傷力子彈2顆，對社
    會治安及民眾生命財產安全均構成潛在威脅，所為實不足取
    。惟念被告犯後始終坦承犯行，態度尚可，兼衡被告本案持
    有槍枝子彈之期間、於警詢時自陳純粹好玩所以帶著槍彈之
    犯罪動機與目的、持有槍枝及子彈數量等犯罪情節、犯罪所
    生損害，及被告於本院審理中自述之智識程度、職業、家庭
    生活及經濟狀況（因涉及被告個人隱私，不於本判決內揭露
    ，詳參本院卷第223頁），如臺灣高等法院被告前案紀錄表
    所示之素行（構成累犯部分不重複評價）等一切情狀，量處
    如主文所示之刑，並就併科罰金部分諭知易服勞役之折算標
    準。
五、沒收部分
（一）按違禁物，不問屬於犯罪行為人與否，沒收之，刑法第38
      第1項定有明文。查扣案之非制式手槍1支，經鑑定具殺傷
      力，為槍砲彈藥刀械管制條例所列管之違禁物，不問屬於
      犯行為人與否，應依刑法第38條第1項規定宣告沒收。
（二）扣案原均具殺傷力之制式子彈2顆，其中1顆因試射後僅餘
      彈殼，依現狀已失其子彈之結構及性能，堪認已耗損而無
      殺傷力，非屬違禁物，故不予宣告沒收。另剩餘之制式子
      彈1顆為違禁物，不問屬於被告與否，應依刑法第38條第1
      項之規定宣告沒收。至扣案經鑑驗認不具殺傷力之子彈2
      顆，非屬違禁物，故不予宣告沒收。
據上論斷，應依刑事訴訟法第299條第1項前段、第300條，槍砲
彈藥刀械管制條例第7條第4項、第12條第4項，刑法第11條、第4
7條第1項、第55條、第42條第3項前段、第38條第1項，判決如主
文。
本案經檢察官李賜隆提起公訴，檢察官郭武義到庭執行職務。
中　　華　　民　　國　  111　　年　　3　　月　　4 　　日
                  刑事第十三庭  審判長法　官  陳紀璋
                                      法  官  李怡蓉
                                      法  官  翁瑄禮
以上正本證明與原本無異。
如不服本判決應於收受送達後20日內向本院提出上訴書狀，並應
敘述具體理由；如未敘述上訴理由者，應於上訴期間屆滿後20日
內向本院補提理由書（均須按他造當事人之人數附繕本）「切勿
逕送上級法院」。
中　　華　　民　　國　　111 　年　　3 　　月　　7 　　日
　　　　　　　　　　　　　　　　　    書記官　夏鴻鈞　　　　　
附錄本案論罪科刑法條：
槍砲彈藥刀械管制條例第7條
未經許可，製造、販賣或運輸制式或非制式火砲、肩射武器、機
關槍、衝鋒槍、卡柄槍、自動步槍、普通步槍、馬槍、手槍或各
類砲彈、炸彈、爆裂物者，處無期徒刑或七年以上有期徒刑，併
科新臺幣三千萬元以下罰金。
未經許可，轉讓、出租或出借前項所列槍砲、彈藥者，處無期徒
刑或五年以上有期徒刑，併科新臺幣一千萬元以下罰金。
意圖供自己或他人犯罪之用，而犯前二項之罪者，處死刑或無期
徒刑；處徒刑者，併科新臺幣五千萬元以下罰金。
未經許可，持有、寄藏或意圖販賣而陳列第一項所列槍砲、彈藥
者，處五年以上有期徒刑，併科新臺幣一千萬元以下罰金。
意圖供自己或他人犯罪之用，以強盜、搶奪、竊盜或其他非法方
法，持有依法執行公務之人所持有之第一項所列槍砲、彈藥者，
得加重其刑至二分之一。
第一項至第三項之未遂犯罰之。
槍砲彈藥刀械管制條例第12條
未經許可，製造、販賣或運輸子彈者，處一年以上七年以下有期
徒刑，併科新臺幣五百萬元以下罰金。
未經許可，轉讓、出租或出借子彈者，處六月以上五年以下有期
徒刑，併科新臺幣三百萬元以下罰金。
意圖供自己或他人犯罪之用，而犯前二項之罪者，處三年以上十
年以下有期徒刑，併科新臺幣七百萬元以下罰金。
未經許可，持有、寄藏或意圖販賣而陳列子彈者，處五年以下有
期徒刑，併科新臺幣三百萬元以下罰金。
第一項至第三項之未遂犯罰之。